【裁判字號】    90,易,660
【裁判日期】    900312
【裁判案由】    詐欺
【裁判全文】
台灣台中地方法院刑事判決                            九十年度易字第六六號
    公  訴  人  臺灣台中地方法院檢察署檢察官
    被      告  甲○○
右列被告因詐欺案件，經檢察官提起公訴（八十九年度偵字第一六七五八號），本院
判決如左：
    主  文
甲○○共同連續意圖為自己不法之所有，以詐術使人將本人之物交付，處有期徒刑伍
月，如易科罰金，以佰元折算壹日，緩刑年。
    事  實
一、甲○○因經濟不佳，欠缺資金，即心生貪念，萌生利用其持有合夥經營生意之不
    知情之邱家明之郵局郵政劃撥帳戶帳號00000000號、臺中太平郵局帳號
    0000000000號存簿、印鑑及提款卡之機會，為郵購詐財之犯罪，先循
    雜誌廣告聯絡有出賣名單之綽號「王先生」之成年男子，而與「王先生」基於意
    圖為自己不法所有之概括犯意聯絡，於民國（下同）八十九年六月間，在臺中市
    ○○路向日葵亭等處，由甲○○先後以新台幣（下同）一萬二千及三萬元之代價
    ，向「王先生」購買健保戶合計約五千筆健保戶名單資料，甲○○並付二萬五千
    元予「王先生」作為代為印製內容為「因九二一震災後，經資料重整發現健保戶
    欠繳八十八年十一月及十二月份滯納金計新台幣（下同）一、二○八元，請健保
    戶於七日內繳納，否則依法送法院強制執行，若對所繳金額有異議時，仍應先行
    照額繳納至劃撥帳戶00000000，戶名邱家明，於次月核對重整資料無誤
    後全數退回。」之「全民健康保健中心」之通知單及郵寄費用，雙方同意後，「
    王先生」遂自八十九年六月間起，連續在臺中縣太平市寄發前開四、五千之上開
    通知單予不特定多數人，致健保戶謝雅靜、林玉蓮、李美瑩、蔡金鑾、詹桂花、
    蕭彩鳳、余詹聰別及雷貝倫等八人，不疑有他陷於錯誤，而依該通知單如數匯入
    邱家明帳戶內，截至八十九年六月十二日為止，共詐得八筆總額九千七百四十四
    元。嗣因收到上開通知單之健保戶向臺北市調查處檢舉，經調查處通知郵局凍結
    上開邱家明之帳戶，而循線查獲甲○○。
二、案經法務部調查局臺北市調查處移送臺灣臺中地方法院檢察署檢察官偵查起訴。
    理  由
一、訊據被告甲○○於調查局訊問、偵訊及本院審理時均自白不諱，核與証人即被害
    人謝雅靜、林玉蓮、李美瑩、余詹聰別、雷貝倫及証人邱家明於偵訊所述相符，
    並有上開寄送予健保戶之健保費滯納金通知單、被害人謝雅靜、林玉蓮、李美瑩
    、蔡金鑾、詹桂花、蕭彩鳳、余詹聰別及雷貝倫等八人之郵政劃撥匯款單八張、
    邱家明上開郵政劃撥帳戶歷史交易詳情表一份、提款單（即儲戶交易明細表）三
    張附卷可佐，足資被告自白與事實相符，事証明確，被告右揭詐欺取財犯行堪予
    認定。
二、核被告甲○○所為，係犯刑法第三百三十九條第一項之詐欺取財罪。被告與不詳
    姓名之「王先生」間，有犯意聯絡及行為分擔，均為共同正犯。又查，被害人收
    受上開通知單後，因陷於錯誤，於八十九年六月十二日上午十時許起，陸續將款
    項如數匯入邱家明帳戶，此際被告甲○○雖尚未提領款項，然該多筆款項在該郵
    局帳戶遭凍結之前，已置於被告甲○○之實力支配之下，是本件應認被告詐欺取
    財既遂甚明，併此敘明。再查，被告先後多次詐欺犯行，時間緊接，所犯罪名相
    同，顯係基於概括之犯意為之，為連續犯，爰依刑法第五十六條之規定以一罪論
    ，並加重其刑。爰審酌被告年輕力壯，其不思以自己勞力獲取報酬，明知報章多
    次報導刮刮樂詐財係屬詐欺，竟起意仿效，其詐得金額為九千七百四十四元，被
    騙人數為八人，惟其實際寄送資料達四、五千份，倘非於寄送後即為未受詐騙之
    健保戶察覺報警查獲，阻止被害範圍之擴大，該被詐欺人數及金額，顯將遠逾此
    數，暨考量被告年輕識淺，因一時貪慾致罹刑章，犯後坦承犯行，頗知悔悟等一
    切情狀，量處如主文所示之刑，並諭知易科罰金之折算標準。末查被告未曾受有
    期徒刑以上刑之宣告，有臺灣臺中地方法院檢察署刑案資料查註紀錄表及臺灣高
    等法院被告全國前案紀錄表在卷可按，被告坦承犯行，深具悔意，其經此教訓，
    當知警惕而無再犯之虞，本院綜核各情，所宣告之刑，認以暫不執行為適當，併
    予宣告緩刑，以啟自新。
三、又按行為後法律有變更者，適用裁判時之法律。但裁判前之法律有利於行為人者
    ，適用最有利於行為人之法律，刑法第二條第一項定有明文；查刑法業經修正，
    並經總統於九十年一月十日公布施行，於同年月十二日生效，被告所犯上開罪行
    ，依修正前刑法第四十一條之規定：「犯最重本刑為三年以下有期徒刑以下之刑
    之罪，而受六月以下有期徒刑或拘役之宣告，因身體、教育、職業、家庭之關係
    或其他正當事由，執行顯有困難者，得以一元以上三元以下折算一日，易科罰金
    。」而依修正後刑法第四十一條第一項前段規定：「犯最重本刑為五年以下有期
    徒刑以下之刑之罪，而受六個月以下有期徒刑或拘役之宣告，因身體、教育、職
    業、家庭之關係或其他正當事由，執行顯有困難者，得以一元以上三元以下折算
    一日，易科罰金。」是被告本件詐欺取財犯行經本院為六月以下有期徒刑、拘役
    之宣告，比較新舊法之適用結果，依修正前刑法之適用結果，則不得易科罰金，
    而依修正後刑法之適用結果，則得易科罰金，是以新法之適用結果較舊法有利於
    行為人，依刑法第二條第一項前段之規定，就被告本件宣告刑，依修正後刑法第
    四十一條第一項前段之規定，並諭知易科罰金之折算標準，附此敘明。
四、另扣案之寄送予健保戶之健保費滯納金通知單既已寄送，已非被告所有之物；另
    被害人謝雅靜、林玉蓮、李美瑩、蔡金鑾、詹桂花、蕭彩鳳、余詹聰別及雷貝倫
    等八人之郵政劃撥匯款單八張係屬郵政單位所有之物，而邱家明上開郵政劃撥帳
    戶歷史交易詳情表一份、提款單（即儲戶交易明細表）三張均非被告所有之物，
    自不予宣告沒收，附此敘明。
據上論斷，應依刑事訴訟法第二百九十九條第一項前段，刑法第二十八條、第五十六
條、第三百三十九條第一項、第二條第一項前段、修正後刑法第四十一條第一項前段
、刑法第七十四條第一款，罰金罰鍰提高標準條例第一條前段、第二條，判決如主文
。
本案經檢察官張富慶到庭執行職務。
中      華      民      國    九十      年      三      月     十二     日
                                        臺灣臺中地方法院刑事第一庭
                                            法  官    黃  家  慧
右正本證明與原本無異。
如不服本判決，應於送達後十日內向本院提出上訴狀(須附繕本)，上訴於台灣高等
法院台中分院。
                                            書記官
中      華      民      國    九十      年      三      月     十三     日
附錄論罪科刑法條
刑法第三百三十九條第一項：
意圖為自己或第三人不法之所有，以詐術使人將本人或第三人之物交付者，處五年以
下有期徒刑、拘役或科或併科一千元以下罰金。


司法院資訊處製作；財團法人民間司法改革基金會備份。
